【裁判字號】    99,上易,680
【裁判日期】    990624
【裁判案由】    竊盜
【裁判全文】
臺灣高等法院刑事判決                 99年度上易字第680號
上  訴  人  臺灣新竹地方法院檢察署檢察官
被      告  甲○○
選任辯護人  程才芳律師
上列上訴人因被告竊盜案件，不服臺灣新竹地方法院98年度易字
第225 號，中華民國99年1 月26日第一審判決（起訴案號：臺灣
新竹地方法院檢察署98年度偵字第654 號），提起上訴，本院判
決如下：
    主  文
原判決撤銷。
甲○○竊盜，處有期徒刑肆月，如易科罰金，以新台幣壹仟元折
算壹日。
    事  實
一、甲○○於民國97年11月19日20時12分許，進入位在新竹市○
    區○○街18號「震旦通訊行」，請店員代為繳納其向臺灣大
    哥大股份有限公司所申請使用之行動電話通訊費用，店員基
    於服務客戶之立場，由店員劉鳳蘭外出至附近代收臺灣大哥
    大股份有限公司之通訊行繳納。甲○○則留在店內詢問及瀏
    覽店內陳設之行動電話手機及相關贈品，甲○○於20時33分
    許，自櫃檯起身至店門旁之贈品區拿取一手提包，走向櫃檯
    ，竟意圖為自己不法之所有，以左手將該手提包拿給店員乙
    ○○假借詢問，乘此店員分散注意之際，右手隨即朝其身體
    所在位置之右前方即櫃檯左外側竊取乙○○所有，放置該處
    以藍芽傳輸沖洗照片廠牌為SONY ERICSSON之黑色手機一支
    ，並立即放入自己右邊褲袋內，約1分鐘後，甲○○從容離
    開門市，嗣後乙○○發現其手機不見，經調閱店內監視錄影
    帶察看，始查知上情。
二、案經乙○○訴由新竹市警察局第一分局報請臺灣新竹地方法
    院檢察署檢察官偵查起訴。
    理  由
壹、證據能力部分：
一、關於本件卷內證據資料之證據能力，被告甲○○僅爭執告訴
    人於偵查中提出之97年11月19日新竹市○區○○街18號「震
    旦通訊行」店內之監視錄影光碟係偽造的，其餘均不爭執證
    據能力。惟按錄影係以機器設備將事件經過如實照錄，苟未
    經過人為剪接，錄影光碟之內容即係所錄事實之重現，並未
    摻雜任何人之作用，致影響內容所顯現之真實性，自有證據
    能力。查卷附錄影光碟業經原審及本院準備程序、審理程序
    當庭勘驗，勘驗結果認其錄影時間連續，雖畫面偶有停頓1
    至2秒，但依同畫面之其餘在場人士位置及服飾以觀，仍可
    見其畫面之連續性等情，有勘驗筆錄在卷可按（見原審卷第
    28 至30頁背面，本院卷第30背），是以本院認定扣案光碟
    未經剪接變造，得以之作為證據，而有證據能力得採為證據
    。
二、按被告以外之人於審判外之言詞或書面陳述，除法律有規定
    者外，不得作為證據；被告以外之人於審判外向法官所為之
    陳述，得為證據；被告以外之人於偵查中向檢察官所為之陳
    述，除顯有不可信之情況者外，得為證據；被告以外之人於
    審判外之陳述，雖不符刑事訴訟法第159條之1至第159條之4
    之規定，而經當事人於審判程序同意作為證據，法院審酌該
    言詞陳述或書面陳述作成時之情況，認為適當者，亦得為證
    據。當事人、代理人或辯護人於法院調查證據時，知有第15
    9條第1項不得為證據之情形，而未於言詞辯論終結前聲明異
    議者，視為有前項之同意；又未經證人、鑑定人依法應具結
    而未具結者，其證言或鑑定意見，不得作為證據，刑事訴訟
    法第159條第1項、第159條之1、第159條之5及第158條之3分
    別定有明文。次按傳聞法則之重要理論依據，在於傳聞證據
    未經當事人之反對詰問予以核實，乃予排斥，惟若當事人已
    放棄對原供述人之反對詰問權，於法院審判時表明同意該等
    傳聞證據可作為證據，基於證據資料愈豐富，愈有助於真實
    發現之理念，並貫徹刑事訴訟法修法加重當事人進行主義之
    精神，確認當事人對於證據能力有處分權之制度，傳聞證據
    經當事人同意作為證據，法院認為適當者，亦得為證據。另
    當事人於調查證據時，對於傳聞證據表示「沒有意見」、「
    對於證據調查無意見」，而未於言詞辯論終結前聲明異議，
    應視為已有將該等傳聞證據採為證據之同意，此刑事訴訟法
    第159條之5定有明文。是除本件辯護人對告訴人於審判外之
    警詢筆錄證據能力有所爭執外，而無證據能力外，其餘本件
    認定事實所引用之本件卷內所有卷證資料之證據能力，檢察
    官及被告於本院審理時均不爭執，且並無證據證明係公務員
    違背法定程序所取得，本院審酌該等證據作成之情況，認為
    適於為本件認定事實之依據，依刑事訴訟法第159條之5第2
    項規定，應具有證據能力；又卷內之各項文書證據，亦無刑
    事訴訟法第159條之4第1款、第2款顯有不可信之情況，而不
    得作為證據之情形，或有刑事訴訟法第159條之4第3款其他
    可信特別情況下所製作之文書，而得作為證據，均認有證據
    能力，併予敘明。
貳、實體部分：
一、訊據被告甲○○堅決否認有前揭竊盜犯行，辯稱：伊並沒有
    偷乙○○的手機，當天晚上伊確實因為手機有問題所以到震
    旦通訊行，後來伊有拿贈品包包來看，本來想跟他們買，所
    以有拿黑色錢包出來，但因為店員說只送不賣，所以伊就把
    錢包收進牛仔褲口袋，監視器拍到的畫面伊放進牛仔褲口袋
    的是伊的黑色錢包云云。惟查：
(一)被告甲○○於97年11月19日晚上8 時12分許有至新竹市○區
    ○○街18號「震旦通訊行」，並請店員劉鳳蘭代至臺灣大哥
    大股份有限公司新竹一中正門市繳納電信費，被告則在震旦
    通訊行店內等候，等候期間並拿起店內展示之包包試背，而
    於同日晚上8 時33分35秒站立櫃檯前方以左手拿包包，右手
    至櫃檯上拿黑色物品，於晚上8 時33分36秒將該黑色物品放
    入其牛仔褲右邊口袋等情，除為被告所不否認外，亦經原審
    於準備程序、本院準備程序、審判程序三次當庭勘驗監視錄
    影光碟，並送請內政部警政署刑事警察局為局部放大，此有
    勘驗結果、內政部警政署刑事警察局98年11月24日刑鑑字第
    0980160470號函暨所附局部放大照片在卷可稽（見原審卷第
    10、28至30、23至25頁背面），此部分之事實，應堪認定。
(二)證人即告訴人乙○○於偵查中、本院審理中證稱：97年11月
    19日在震旦通訊行遺失的手機是SONY ERICSSON廠牌，型號
    是K530之黑色手機，當天伊把手機放在店門口進來櫃檯右邊
    桌上（即向櫃檯方向之左外側），因為當天伊在用藍芽傳輸
    沖洗照片，伊在使用印表機，但有客人進來，所以伊就隨手
    放在那邊，當天被告是到店內要繳臺灣大哥大的電信費，因
    為店內沒有代收臺灣大哥大的電信費，所以就請店內小姐幫
    被告去補單，被告留在店內東看西看，後來店內小姐補完單
    向被告收取電信費，然後向其介紹手機，但其並沒有購買意
    願，只問我們贈品可否送其，然後其就把1個贈品包包拿高
    高給伊看，趁機將伊放在櫃檯電腦螢幕後方的手機拿走。因
    為伊察覺手機不見調閱店裡錄影帶發現，所以詢問店裡其他
    小姐，知道被告曾經到店裡申請臺灣大哥大門號，有留下資
    料，調閱資料才知道被告姓名等語等情（98年度偵字第654
    號卷第26至28頁、本院99年5月27日審判筆錄），並經證人
    乙○○於本院審理中當庭勘驗監視畫面指稱其所遺失之行動
    電話放置位置及確認被告自櫃檯取走之物係其所遺失之該行
    動電話無訛（見本院前揭審判筆錄），經本院勘驗畫面，被
    告一邊以左手持贈品與告訴人對談，一邊迅速以右手將櫃檯
    上所置之物置入右邊口袋以觀，其所為舉止顯係不欲他人知
    悉其取走櫃檯上物品而為，從而證人乙○○所證其所有之行
    動電話係由被告竊走等語，應可採信。至內政部警政署刑事
    警察局雖於98年11月24日刑鑑字第0980160470號函記載依影
    像無法看出被告所拿取置入牛仔褲口袋之該物為何物，惟該
    物品係告訴人乙○○所有之行動電話，業如前述，尚難為有
    利被告之認定。另被告所辯該行動電話非屬告訴人所有云云
    ，惟告訴人係於96年12月19日以刷卡新台幣2980元之方式自
    震旦行公司購入該行動電話之事實，有相關交易資料在卷可
    憑，尚難僅因檢察官於偵查中誤調閱同日楊啟宏在該店購買
    同款行動電話之序號而有錯誤之事實，即推論告訴人乙○○
    並無該手機而逕為誣告被告之情，被告所辯無足採信，本件
    事證明確，被告犯行洵堪認定。
二、核被告所為係犯刑法第320條第1項之竊盜罪。
三、原審經審理結果，認無積極證據足資明被告有竊盜犯行而為
    被告無罪之諭知，固非無見，惟被告所竊取之物，係告訴人
    乙○○所有之行動電話，經證人乙○○到庭結證明確，並佐
    以勘驗監視畫面本於經驗法則即得為證人所言可採之認定，
    原審未予審酌，尚屬違誤。原判決既有上開違誤之處，本件
    檢察官據此為上訴理由，指摘原判決不當，為有理由，自應
    由本院予以撤銷改判。爰審酌被告之素行，本件行竊動機、
    目的、行竊之方式、犯罪所得財物價值、犯罪後矢口否認犯
    行之態度等一切情狀，量處如主文所示之刑並諭知易科罰金
    之折算標準，以示懲儆。
據上論斷，應依刑事訴訟法第369條第1項前段、第364條、第299
條第1項前段，刑法第320條第1項、第41條第1項前段，刑法施行
法第1條之1，判決如主文。
本案經檢察官王壬貴到庭執行職務。
中    華    民    國    99    年    6     月    24    日
                  刑事第二十三庭    審判長法  官  許宗和
                                          法  官  潘進柳
                                          法  官  沈君玲
以上正本證明與原本無異。
不得上訴。
                                          書記官  彭于瑛
中    華    民    國    99    年    6     月    24    日
附錄：本案論罪科刑法條全文
中華民國刑法第320條
（普通竊盜罪、竊佔罪）
意圖為自己或第三人不法之所有，而竊取他人之動產者，為竊盜
罪，處5  年以下有期徒刑、拘役或 5 百元以下罰金。
意圖為自己或第三人不法之利益，而竊佔他人之不動產者，依前
項之規定處斷。
前二項之未遂犯罰之。

司法院資訊處製作；財團法人民間司法改革基金會備份。
